臺灣高等法院刑事裁定　　　　　　　　　96年度毒抗字第61號
　　抗　告　人　臺灣板橋地方法院檢察署檢察官
　　被　　　告　甲○○
上列抗告人因被告違反毒品危害防制條例案件，不服臺灣板橋法
院96年毒聲字第4號，中華民國96 年1月9日裁定（聲請案號：臺
灣板橋地方法院檢察署95年度聲觀字第1838號），提起抗告，本
院裁定如下：
    主  文
抗告駁回。
    理  由
一、原裁定意旨略以：被告甲○○前於88年間因施用毒品，經原
    審以88年度毒聲字第3482號裁定送觀察、勒戒後，認無繼續
    施用毒品之傾向，而於88 年6月22日釋放，由臺灣板橋地方
    法院檢察署檢察官於同年月24日以88年度偵字第1416號為不
    起訴確定，復因施用毒品案件，經原審以89年度毒聲字第87
    4 號裁定送觀察、勒戒後，認無繼續施用毒品之傾向，而於
    89 年2月18日釋放，再由臺灣板橋地方法院檢察署檢察官於
    同年月17日以89 年度毒偵字第823號為不起訴確定，此有上
    開不起訴處分書、本院被告前案紀錄表1 份在卷可稽。是本
    件被告於95年11月13日為警採尿往前回溯26小時、96小時內
    施用毒品之犯行，已係第3次犯毒品危害防制條例第10 條之
    罪，顯不合於毒品危害防制條例第20 條第3項「5年後再犯」
    之規定，依法自應由檢察官直接起訴，所聲請命被告強制戒
    治於法即屬無據，應予駁回等語。
二、抗告意旨略以：本件被告於89 年2月18日釋放後，復於95年
    11月13日16時40分許為警採尿時回溯26小時、96小時內典衪
    用毒品，被告顯係於前案觀察勒戒釋放日（ 89年2月18日 ）
    「5年後再犯」毒品危害防制條例第10 條之罪，檢察官依法
    自應再聲請將被告送觀察、勒戒，原審顯誤解毒品危害防制
    條例第20條第3項「5年後再犯」之立法意旨，為此提起抗告
    云云。
三、按92年7月9日新修正之毒品危害防制條例刪除「2犯」及「3
    犯」之規定，一改修法前繁雜之處遇程序，僅將施用毒品者
    簡化區分為初犯、再犯，並認施用毒品者係屬病患性犯人，
    以觀察、勒戒戒除其身癮，並以強制戒治去除其心癮。經觀
    察、勒戒或強制戒治執行完畢釋放後，若係5 年後再犯該條
    例第10條施用毒品罪者，與同條例第20條第1項、第2項關於
    「初犯」之處理方式相同，檢察官應先聲請法院裁定令被告
    入勒戒處所觀察、勒戒，並視有無繼續施用毒品傾向，決定
    應予釋放、為不起訴之處分，或應聲請法院裁定令入勒戒處
    所強制戒治；若係5 年內「再犯」同條例第10條施用毒品罪
    者，依同條例第23 條第2項規定，檢察官則應依法追訴。觀
    諸該條例第20 條第3項之修正理由：「觀察、勒戒或強制戒
    治5 年後再犯者，顯見前所實施之觀察、勒戒或強制戒治已
    足以遮斷其施用毒品之癮，為期自新及協助其戒除毒癮，對
    此5 年後再犯者，爰明定仍適用初犯之規定，先經觀察、勒
    戒、強制戒治之程序。」及同條例第23 條第2項之修正理由
    ：「為配合簡化施用毒品犯之刑事處遇程序，並鑑於經觀察
    、勒戒或強制戒治執行完畢釋放後5 年內再犯者，其再犯率
    甚高，原據以實施之觀察、勒戒及強制戒治既已無法收其實
    效，自應施以刑事處遇。」顯然如施用毒品者係前經觀察、
    勒戒或強制戒治等治療程序執行完畢5 年後，始再施用毒品
    之「初犯」，因前所執行之觀察、勒戒或強制戒治已足收戒
    除毒癮之效，自應重新執行觀察、勒戒或強制戒治等治療程
    序，並於治療程序執行完畢後，由檢察官為不起訴處分，毋
    庸對之追訴處罰；反之，在「再犯」之情形，因其先前所為
    治療程序顯未能收戒斷毒癮之效，且考量施用毒品者之再犯
    率偏高，乃簡化其刑事處遇程序，而逕予追訴處罰，不再施
    以治療程序。參酌上開立法理由，修正毒品危害防制條例就
    施用毒品者，祇於「初犯」及「5 年後再犯」二種情形，有
    其追訴條件之限制，即須於初犯經觀察、勒戒或強制戒治釋
    放後，5 年內均無施用毒品之行為，始能認其前所實施之觀
    察、勒戒或強制戒治已足遮斷毒癮，而得於5 年後再犯時，
    再予適用初犯之規定，重行觀察、勒戒等程序。倘5 年內已
    經再犯，被依法追訴處罰，縱其第3次（或第3次以上）施用
    毒品之時間在初犯釋放5年以後，即與「5年後再犯」之情形
    有別，且因已於 「5年內再犯」，顯見其再犯率甚高，原實
    施觀察、勒戒或強制戒治，已無法收其實效，而無5 年戒斷
    期之存在，自無再經觀察、勒戒及強制戒治之必要，應由檢
    察官逕行起訴，始符新法修正之本旨（參見最高法院95年度
    台非字第59號判決及95年第7次刑事庭會議決議）。
四、經查，本件被告前於88年間因施用毒品，經原審以88年度毒
    聲字第3482號裁定送觀察、勒戒後，認無繼續施用毒品之傾
    向，而於88 年6月22日釋放，由臺灣板橋地方法院檢察署檢
    察官於同年月24日以88年度偵字第1416號為不起訴確定，復
    因施用毒品案件，經原審以89年度毒聲字第87 4號裁定送觀
    察、勒戒後，認無繼續施用毒品之傾向，而於89 年2月18日
    釋放，再由臺灣板橋地方法院檢察署檢察官於同年月 17 日
    以89 年度毒偵字第823號為不起訴確定，此有上開不起訴處
    分書、本院被告前案紀錄表1 份在卷可稽。是以本件被告於
    95年11月13日為警採尿往前回溯26小時、96小時內施用毒品
    之犯行，已係第3次犯毒品危害防制條例第10 條之罪，而非
    屬「初犯」或「5年後再犯」，則參諸前揭最高法院95 年度
    台非字第59號判決、95 年第7次刑事庭會議決議及毒品危害
    防制條例第20條及第23條立法理由，前對被告所實施觀察勒
    戒或強制戒治，既無法收其實效，顯已無5 年戒斷期之存在
    ，自無需再經觀察、勒戒及強制戒治之必要，應逕行追訴處
    罰。原裁定駁回檢察官之聲請，經核並無不合，抗告意旨，
    仍執前詞，指摘原裁定不當，為無理由，應予駁回。
據上論斷，應依刑事訴訟法第412條，裁定如主文。
中　　華　　民　　國　　96　　年　　3 　　月　　20　　日
                　刑事第十庭　審判長法　官　楊炳禎
                                　　法　官　陳博志
                                    法　官　李春地
以上正本證明與原本無異。
不得再抗告。
                                　　書記官　邵淑津
中　　華　　民　　國　　96　　年　　3 　　月　　21　　日
